【裁判字號】    98,事聲,35
【裁判日期】    980702
【裁判案由】    給付借款
【裁判全文】
臺灣臺南地方法院民事裁定              98年度事聲字第35號
聲  明  人
即  債權人  皓中資產管理有限公司
                        之1
法定代理人  甲○○
相  對  人
即  債務人  乙○○
                        5
            丙○○○
上列當事人間因給付借款強制執行事件，聲明人對於民國98年5
月27日本院民事執行處司法事務官所為98年度執字第21265號裁
定聲明異議，本院裁定如下：
  主  文
異議駁回。
聲明程序費用由聲明人負擔。
  理  由
一、聲明意旨略以：本件原債權人力富資產管理公司業已於民國
    （下同） 94年1月24日就相對人即債務人乙○○、丙○○○
    之未清償債權轉讓與馬來西亞商德義第一資產管理股份有限
    公司臺灣分公司，嗣後馬來西亞商德義第一資產管理股份有
    限公司臺灣分公司於95年3月3日復將上開債權轉讓與台北國
    鼎資產管理有限公司，嗣於 97年4月30日台北國鼎資產管理
    有限公司再將上開債權轉讓與聲明人，聲明人於 98年3月25
    日具狀主張其為本件債權之受讓人，請求承受原債權人台北
    國鼎資產管理有限公司之地位及聲請強制執行。是就本件，
    聲明人以債權受讓人之身分對債務人聲請強制執行行使債權
    ，已足使債務人知有債權讓與之事實，兼有通知之效力。原
    執行法院以聲明人未補正「債權讓與通知」為由，逕予駁回
    聲明人強制執行之聲請，顯有不當，爰提起本件異議，求予
    廢棄原裁定等語。
二、按強制執行應依執行名義為之，債權人聲請強制執行，並應
    提出得為強制執行之證明文件，此為開始強制執行程序必備
    程式要件之一，如有欠缺，除有強制執行法第6條第2項前段
    情形外，執行法院應先命債權人補正，逾期不補正，即得以
    其聲請不合法為由，駁回該強制執行之聲請，觀之同法第 4
    條、第6條及第30條之1準用民事訴訟法第 249條第1項第6款
    規定即明。又「債權之讓與，非經讓與人或受讓人通知債務
    人，對於債務人不生效力。但法律另有規定者，不在此限」
    ，民法第297條第1項定有明文。觀其立法理由，謂債權之讓
    與，在當事人間，於契約完成時即生效力，無須通知於債務
    人，然債務人究未知有債權讓與之事，為保護債務人之利益
    起見，故使讓與人或受讓人負通知之義務。在未通知以前，
    其讓與行為僅當事人間發生效力，對於債務人不生效力，但
    法律別有規定者，則無須通知也。是債權讓與，於讓與人及
    受讓人間雖已發生效力，但依法應通知債務人，於未完成通
    知前，除另有規定外，對債務人尚不發生債權讓與之效力，
    該受讓人即非債務人之債權人，自不得對該債務人為強制執
    行。且在債務人受債權讓與通知前，受讓人尚非債務人之債
    權人，該受讓人即難以強制執行法第4條之2第1項第1款所稱
    之繼受人身分，對非其債務人之人聲請強制執行，法院亦不
    得對非該聲請人（受讓人）之債務人開始強制執行。又依強
    制執行法第 9條規定之反面解釋，法院開始強制執行前，因
    調查關於強制執行之法定要件認為必要者，固得傳訊當事人
    。惟於債權讓與情形，應係指受讓人於聲請強制執行時，已
    依同法第 6條第1項第6款規定提出執行名義及債權讓與之相
    關證明文件，即形式上具備開始強制執行之要件，而執行法
    院基於形式審查權限，認有必要傳訊雙方當事人之情形；倘
    就開始強制執行法定要件之債權讓與一事，聲請人已表明其
    或讓與人不曾為讓與通知者，執行法院為明詳情，僅得傳訊
    該聲請人，應不得傳訊經形式審查尚非該聲請人之債務人之
    人，俾該尚不具執行事件債務人身分之人，不致無端遭到程
    序上之不利益，並避免受讓人就其取得權利應盡之實體法上
    義務，利用有限司法資源代其履行。另辦理強制執行應行注
    意事項第 2項第16目之所定，亦同。是債權受讓人依強制執
    行法第4條之2規定，本於執行名義繼受人身分聲請強制執行
    者，除應依同法第 6條規定提出執行名義之證明文件外，對
    於其為適格之執行債權人及該債權讓與已對債務人發生效力
    等合於實施強制執行之要件，亦應提出證明文件，以供執行
    法院形式審查（最高法院 98年度台抗字第374號判決意旨參
    照）。
三、經查，系爭債權經原債權人力富資產管理公司於 94年1月24
    日讓與馬來西亞商德義第一資產管理股份有限公司臺灣分公
    司，馬來西亞商德義第一資產管理股份有限公司臺灣分公司
    復於95年3月3日復將上開債權轉讓與台北國鼎資產管理有限
    公司，台北國鼎資產管理有限公司又於 97年4月30日將系爭
    債權再轉讓與聲明人之事實，有本院91年度執字第3103號債
    權憑證、力富資產管理股份有限公司債權讓與聲明書、馬來
    西亞商德義第一資產管理股份有限公司臺灣分公司債權讓與
    聲明書、台北國鼎資產管理有限公司債權讓與聲明書、債權
    讓與公告等為證（見原審卷民事強制執行聲請狀所附資料）
    。聲明人雖謂：上開債權業已讓與聲明人，且其非認債權讓
    與無須通知，而係主張於聲請強制執行前，並無絕對必須先
    對債務人為債權讓與通知之必要，亦可於強制執行程序進行
    中併行為之或伺機通知云云，然揆諸前揭說明，債權讓與應
    通知債務人，對於債務人始生效力，查本件聲明人自承其聲
    請強制執行時，未曾將債權讓與之事通知相對人，嗣聲明人
    經執行法院通知其補正債權移轉已送達債務人之證明，聲明
    人逾期亦未補正，則執行法院依形式審查結果，認定聲明人
    所提出之債權證明文件，因未包括對相對人生效之讓與通知
    ，尚不足以證明其有對相對人開始強制執行之權利，則就債
    務人而言，聲明人顯非執行名義效力所及之繼受人，聲明人
    提起強制執行即非適法，原裁定駁回聲請人強制執行之聲請
    並無不合，異議意旨指摘原裁定不當，求予廢棄改判，為無
    理由，應予駁回。
四、依強制執行法第30條之1，民事訴訟法第 95條、第78條，裁
    定如主文。
中    華    民    國    98    年    7     月    2     日
                  民事第一庭    法  官  周素秋
以上正本證明與原本無異。
如不服本裁定應於送達後10日內向本院提出抗告狀（並繳納抗告
裁判費新台幣1,000元）。
中    華    民    國    98    年    7     月    2     日
                                書記官  洪育祺


司法院資訊處製作；財團法人民間司法改革基金會備份。
